臺灣高雄地方法院刑事判決　　　　　 100年度審訴字第1138號
公　訴　人　臺灣高雄地方法院檢察署檢察官
被　　　告　陳峻傑
選任辯護人　唐治民律師
上列被告因違反藥事法案件，經檢察官提起公訴（100 年度偵字
第7753號），本院以簡式審判程序審理，判決如下：
    主  文
陳峻傑犯藥事法第八十三條第一項之轉讓禁藥罪，處有期徒刑陸
月。
    事  實
一、陳峻傑（於民國99年4 月15日入伍，義務役）明知甲基安非
    他命業經行政院衛生署公告列為禁藥管理，屬藥事法所稱之
    禁藥，依法不得轉讓，竟基於轉讓禁藥之犯意，於98年12月
    底某日20時許，在王金源位於高雄市楠梓區○○○路160 巷
    12號2 樓之2 住處內，無償轉讓1 包甲基安非他命（毛重0.
    9 公克）予王金源，提供王金源施用1 次。嗣因憲兵司令部
    高雄憲兵隊與刑事警察局偵八隊、高雄市政府警察局苓雅分
    局偵查隊共同偵辦陸依齡、蔡家豪等人涉嫌販毒案件時，發
    覺陳峻傑曾向蔡家豪購買第二級毒品甲基安非他命，於99年
    4 月27日13時4 分許，為警持搜索票至陳峻傑位於高雄市楠
    梓區○○○街92巷22號住處執行搜索，並扣得陳峻傑販毒所
    用之行動電話1 支（另涉販毒部分業經國防部南部地方軍事
    法院判決尚未確定）。陳峻傑於有偵查犯罪權限之機關及公
    務員發覺其犯罪前，主動在警詢中自承其上述轉讓第二級毒
    品犯行，始為警循線查獲上情。
二、案經國防部南部地方軍事法院檢察署檢察官提起公訴、經國
    防部南部地方軍事法院判決不受理後移送臺灣高雄地方法院
    檢察署檢察官偵查起訴。
    理  由
一、本件被告陳峻傑所犯為死刑、無期徒刑、最輕本刑為3 年以
    上有期徒刑以外之罪，其於準備程序進行中，就被訴事實為
    有罪之陳述，經本院告知簡式審判程序之旨，並聽取當事人
    之意見後，合議庭認宜進行簡式審判程序，爰依刑事訴訟法
    第273 條之1 第1 項規定，裁定由受命法官獨任進行簡式審
    判程序，合先敘明。
二、上開事實，業經被告於本院審理時供承不諱，核與證人王金
    源之證詞相符，並有通訊監察譯文1 份附卷可稽；而證人王
    金源為警查獲時所採集之尿液檢體，經送檢驗結果，確有甲
    基安非他命陽性反應，此有憲兵司令部刑事鑑識中心鑑定書
    1 份在卷可佐。被告上開自白核與事實相符，均可採為認定
    事實之證據。本案事證明確，被告上開轉讓禁藥甲基安非他
    命之犯行，均堪認定，應予依法論科。
三、按甲基安非他命雖係毒品危害防制條例第2 條第2 項第2 款
    所規定之「第二級毒品」，但其亦屬於藥事法所稱之「禁藥
    」（即藥事法第22條第1 款所稱之「經中央衛生主管機關明
    令公告禁止製造、調劑、輸入、輸出、販賣或陳列之毒害藥
    品」）。而明知為禁藥而轉讓者，藥事法第83條亦定有處罰
    明文。故行為人明知為禁藥即「甲基安非他命」而轉讓予他
    人者，除成立毒品危害防制條例第8 條第2 項之「轉讓第二
    級毒品罪」外，亦構成藥事法第83條第1 項之「轉讓禁藥罪
    」，此係屬同一犯罪行為而同時有二種法律可資處罰之法規
    競合情形，應依「重法優於輕法」、「後法優於前法」等法
    理，擇一處斷。因毒品危害防制條例第8 條第2 項轉讓第二
    級毒品罪之法定本刑為「6 月以上5 年以下有期徒刑，得併
    科新臺幣70萬元以下罰金」，而93年4 月21日修正後藥事法
    第83條第1 項轉讓禁藥罪之法定本刑為「7 年以下有期徒刑
    ，得併科新臺幣500 萬元以下罰金」，除有依毒品危害防制
    條例第8 條第6 項之規定加重其刑至2 分之1 之情形外，因
    修正後藥事法第83條第1 項之罪之法定本刑，顯較毒品危害
    防制條例第8 條第2 項之罪之法定本刑為重，依前述「重法
    優於輕法」之法理，自應優先適用藥事法第83條第1 項之規
    定處斷（最高法院96年度臺上字第3582號判決參照）。因依
    毒品危害防制條例第8 條第6 項規定訂頒「轉讓持有毒品加
    重其刑之數量標準」，其中第2 條第1 項第2 款係規定轉讓
    或持有第二級毒品，淨重10公克以上者，始加重其刑至2 分
    之1 。本件被告陳峻傑轉讓第二級毒品甲基安非他命予王金
    源之犯行，業如前述，惟綜觀全卷，並無證據足認被告轉讓
    第二級毒品之重量已逾上開行政院所頒布10克以上之標準，
    基於「罪疑有利被告原則」（in dubio pro reo），應認被
    告陳峻傑轉讓甲基安非他命之犯行，不符轉讓持有毒品加重
    其刑之數量標準，而不得依毒品危害防制條例第8 條第6 項
    之規定加重其刑。揆諸前揭說明，被告轉讓甲基安非他命之
    行為，應論以轉讓禁藥罪。
四、核被告所為，係犯藥事法第83條第1 項之轉讓禁藥罪。被告
    轉讓禁藥前之持有低度行為，應為轉讓禁藥之高度行為所吸
    收，不另論罪。又查，被告於有偵查犯罪權限之機關及公務
    員發覺其犯罪前，主動在警詢中自承其上述轉讓第二級毒品
    之犯罪事實，是被告此舉當認合於自首要件，應依刑法第62
    條前段規定減輕其刑。本院審酌被告轉讓甲基安非他命之禁
    藥供王金源施用，雖未取得代價，然造成他人身體之自我傷
    害，其行為對於他人及社會均具相當程度之不良影響，所為
    實有可議之處；另念其犯後坦承犯行，及其犯罪動機、目的
    、情節及轉讓禁藥之次數與數量等一切情狀，量處如主文所
    示之刑，以資懲儆。
據上論斷，應依刑事訴訟法第273 條之1 第1 項、第299 條第1
項前段，藥事法第83條第1 項，刑法第11條前段、第62條前段，
判決如主文。
本案經檢察官余彬誠到庭執行職務。
中    華    民    國   100    年    6     月    8     日
                  刑事第十庭  法  官  楊佩蓉
以上正本證明與原本無異。
如不服本判決應於收受送達後10日內向本院提出上訴書狀，並應
敘述具體理由；如未敘述上訴理由者，應於上訴期間屆滿後20日
內向本院補提理由書（均須按他造當事人之人數附繕本）「切勿
逕送上級法院」。
中    華    民    國   100    年    6     月    8     日
                              書記官  陳蓉柔
附錄本案判決論罪科刑法條：
藥事法第83條第1 項
明知為偽藥或禁藥，而販賣、供應、調劑、運送、寄藏、牙保、
轉讓或意圖販賣而陳列者，處7 年以下有期徒刑，得併科新臺幣
5 百萬元以下罰金。